【裁判字號】    94,智,13
【裁判日期】    970215
【裁判案由】    損害賠償等
【裁判全文】
臺灣板橋地方法院民事判決                94年度智字第13號
原      告  日商‧建伍股份有限公司
                      號
法定代理人  乙○○○
訴訟代理人  陳和貴律師
            鍾文岳律師
            葉茂華律師
複代理人    馮馨儀律師
被      告  捷電實業有限公司
                      統一編號.
兼      上
法定代理人  甲○○
共      同
訴訟代理人  楊惠琳律師
            楊鈞國律師
上列當事人間請求損害賠償等事件，本院於中華民國97年1 月29
日言詞辯論終結，判決如下：
    主      文
被告不得為散布HYT TC-368S 、HYT TC-268S 型號之無線電對講
機之行為。
被告甲○○應給付原告新臺幣貳拾萬元及自民國九十三年十月十
二日起至清償日止，按週年利率百分之五計算之利息。
原告其餘之訴駁回。
訴訟費用由被告連帶負擔。
本判決第一、二項於原告以新臺幣貳拾萬元為被告供擔保後，得
假執行；但被告如以新臺幣肆拾柒萬捌仟伍佰元或以同面額之花
旗商業銀行中正分行無記名可轉讓定期存單為原告預供擔保，得
免為假執行。
原告其餘假執行之聲請駁回。
    事實及理由
一、原告主張：原告係世界知名之音響、通訊設備廠商，並以「
    KENWOOD 」商標行銷各國，其中原告設計開發之「KENWOOD
    TK-3107 、TK-2107 型無線電收發兩用機」（下稱TK3107、
    TK2107無線電對講機），早於我國、日本及世界各地公開發
    表、販賣，其內部使用之印刷電路板（PCB） 電路佈局設計
    圖「J00-0000-00 」、「J00-0000-00 」（下稱0686設計圖
    、0687設計圖，合稱系爭二佈局設計圖），性質上為一科技
    設計圖，屬著作權法第5 條第1 項之圖形著作，為著作權法
    保護之客體，系爭二佈局設計圖係原告之受雇人佐藤勝也分
    別於88年5 月11日及88年6 月3 日創作，並約定原告為著作
    人，取得一切著作上之權利。詎被告捷電實業有限公司（下
    稱捷電公司）及甲○○未經原告之同意或授權，為圖不法利
    益，竟於其授權或委託訴外人中國好易通科技有限公司（下
    稱好易通公司）製造、販賣之「HYT TC-268S 」、「HYT TC
    -368S 」無線電對講機（下稱TC-268S 無線電對講機、TC-3
    68S 無線電對講機，合稱系爭二無線電對講機）印刷電路板
    佈局設計圖上，使用原告所有之系爭二佈局設計圖並販賣圖
    利，被告販賣之系爭二無線電對講機之印刷電路板線路圖，
    無論線路佈局、跑線方式、貫孔點與區塊等配置均與系爭二
    佈局設計圖極為近似，顯有重製抄襲之情事，被告復於其網
    頁刊載販賣系爭二無線電對講機，被告並確有販賣TC-3 68S
    無線對講機之事實，足證被告確有侵害系爭二佈局設計圖圖
    形著作之侵權行為。原告自得依侵權行為時之著作權法第84
    條第1 項請求排除及防止侵害，且因原告不易證明實際損害
    額，自得依第88條第1 、3 項之規定請求酌定新臺幣（下同
    ）20萬元之損害賠償額。併為聲明：(一)禁止被告就與原告「
    KENWOOD TK3107、TK2107型無線電收發兩用機」內部之印刷
    電路板（PCB） 佈局設計圖「J00-0000-00 」、「J00-0000
    -00 」範圍有關之產品授權或委託他人製造、輸出、運送、
    讓與、交付、批售、散布、意圖販賣而陳列、意圖販賣而進
    口、加工、揀選、生產、製造或為其他一切處分行為。(二)被
    告不得陳列或散布與原告「KENWOOD TK3107、TK2107型無線
    電收發兩用機」內部之印刷電路板（PCB） 佈局設計圖有關
    商品之廣告、標貼、說明書、價目表或其他具有促銷宣傳性
    質之文書，亦不得於報章雜誌或其他任何傳播媒體為任何之
    廣告行為。(三)被告應連帶給付原告20萬元及自起訴狀繕本送
    達翌日起至清償日止，按週年利率5%計算之利息。(四)陳明願
    供擔保請准宣告假執行。
二、被告則以：原告依著作權法第84條、第88條請求「禁止被告
    製造、輸出或為其他一切處分行為，及不得陳列、散布侵害
    著作權商品之廣告」部分應無理由，蓋被告並未販售TC-268
    S 無線對講機，且目前亦未販售TC-368S 無線對講機，原告
    既未證明被告仍有販賣或準備販賣之行為，其請求被告不作
    為部分即無理由。原告主張其享有著作權之系爭二佈局設計
    圖可能由電腦軟體繪製完成，研發人員僅需輸入相關參數即
    可，原告仍須就系爭二佈局設計圖如何表現出著作人即佐藤
    勝也之個性及獨特性而構成著作負舉證責任，且系爭二佈局
    設計圖涉及無線電對講機產業間通用之「固定設計圖」，與
    其他廠牌無線電對講機之基本主要功能並無不同，原告未舉
    證證明系爭二佈局設計圖具有原創性，即不受著作權法之保
    護。又兩造協議簡化爭點後，原告復主張系爭二佈局設計圖
    右下側及下側之註記及符號屬語言著作，係違反民事訴訟法
    第270 條之1 第3 項之規定，原告應受其協議不爭執事項之
    拘束，系爭二佈局設計圖應僅屬圖形著作，即令鈞院認該部
    分註記及符號為語文著作，原告仍應就該註記及符號為電子
    元件及各元件間如何連接資訊之清冊負舉證責任。而系爭二
    無線電對講機係訴外人好易通公司自行研發、設計，並於中
    國大陸地區銷售多年，被告係於92年間代理好易通公司生產
    、製造之低功率無線電對講機，其中TC-368S 無線電對講機
    並經交通不電信總局低功率射頻電機型式認證證明，被告係
    正派經營之公司，絕無可能出於故意或過失侵害原告之著作
    。又原告主張被告自89年間向原告之代理商大王電器廠股份
    有限公司（下稱大王電器公司）購入TK3107無線電對講機，
    因而認被告有接觸原告著作之事實，然從原告提出之發票觀
    之，被告僅有向原告代理商大王電器公司購買TK3107無線電
    對講機，而未購入TK2107無線電對講機，況被告僅係無線電
    對講機之代理商，並非製造商，亦不能證明被告有接觸原告
    著作之事實。又被告並無重製行為，而無線電對講機之電路
    板製造，須先繪製電路佈局圖，再將電路佈局圖原稿拍成底
    片，方能進行基板製造、壓和、鑽孔等，顯非著作權法所稱
    之重製。被告於原告起訴之前93年7 月間起即將TC-368S 無
    線電對講機內部之印刷電路板更換為歐規型號TC365 無線電
    對講機內部之印刷電路板，自無再侵害原告著作權之虞，故
    原告請求被告不得為侵害著作權之不作為請求，及其請求損
    害賠償，均屬無據等語，資為抗辯。併為答辯聲明：(一)原告
    之訴駁回。(二)陳明如受不利判決，願以現金或同面額華僑商
    業銀行（業經行政院金融監督管理委員會於96年10月11日核
    准華僑商業銀行與花旗（臺灣）商業銀行與華僑商業銀行合
    併，並以96年12月1 日為合併基準日）中正分行可轉讓定期
    存單供擔保免為假執行。
三、兩造於本院94年5 月27日言詞辯論期日依民事訴訟法第271
    條之1 準用第270 條之1 第1 項第3 款規定，協議簡化爭點
    ，其協議不爭執及爭執之事項如下（見本院卷(一)第77頁至第
    78頁）：
  (一)兩造不爭執之事項：
    1.TK2107、TK3107無線電對講機為原告生產販賣之無線電產
      品，調解卷第9 頁之廣告即原證1 形式上為真正。
    2.原告使用之印刷電路板（PCB） 電路佈局設計圖J00-0000
      -00 、J00-0000-00 （即系爭二佈局設計圖）係著作權法
      第5 條第1 項各款著作內容例示第2 條第6 款規定之圖形
      （見本院卷(一)第54頁、第55頁即原證8 、9）。
    3.TC-368S 無線電對講機係由被告捷電公司在臺灣地區銷售
      之產品，原證3 之發票（見調解卷第12頁）形式上及實質
      上為真正。
    4.原證8 、9 之圖形形式上為真正（見本院卷(一)第54、55頁
      ）。
    5.本件訴訟標的法律關係為著作權法第84條、第88條第1 項
      。
  (二)兩造爭執之事項：
    1.原告就系爭圖形是否享有著作權？其圖形是否受我國著作
      權法保護？何時取得著作權或著作財產權？系爭圖形是否
      具有原創性？
    2.被告有無重製系爭圖形之行為？或被告是否係向好易通公
      司買受TC-268S 、TC-368S 無線電對講機？被告有無進口
      及銷售TC-268S之無線電對講機？
    3.如被告有重製該圖形之行為，其將系爭圖形重現於電路圖
      板並製成立體物之行為是否屬著作權法之重製？抑或屬實
      施？如被告有販賣之行為，TC-268S 、TC-368S 無線電對
      講機內電路板與原告之系爭二佈局設計圖是否有實質近似
      ？
    4.被告是否曾接觸原告之系爭圖形？
四、原告為系爭二佈局設計圖之著作權人，且受我國著作權法之
    保護：
  (一)原告主張其販賣之TK3107、TK2107無線電對講機內部使用印
    刷電路板之系爭二佈局設計圖係由原告之受雇人佐藤勝也分
    別於88年5 月11日及88年6 月3 日創作，並約定原告為著作
    人，取得一切著作上之權利等情，業據原告提出系爭二佈局
    設計圖及認證書（NOTARIAL CERTIFICATE）、宣誓書（AFFI
    DAVIT） 各1 件（見本院卷(一)第54、55、101-1 頁）為證，
    為被告所不爭執。
  (二)又按著作完成於世界貿易組織協定在中華民國管轄區域內生
    效日之前，未依歷次本法規定取得著作權而依本法所定著作
    財產權期間計算仍在存續中者，除本章另有規定外，適用本
    法，但外國人著作在其源流國保護期間已屆滿者，不適用之
    ，著作權法第106 條之1 第1 項定有明文，我國係91年1 月
    1 日加入世界貿易組織（WTO） ，是日本人之著作如係91年
    1 月1 日前完成，未依我國著作權法規定取得著作權而依我
    國著作權法所定著作財產權期間計算仍在存續中者，除著作
    權法另有規定外，適用我國著作權法。又日本著作權法第53
    條規定，法人等團體享有著作名義之著作物著作權，自著作
    物公表後50年（該著作物未於創作後50年內公表時，自創作
    後50年）間，存續之，亦有原告提出日本著作權法第53條條
    文1 件在卷可憑（見本院卷(一)第168 頁）。
  (三)經查本件系爭二佈局設計圖創作完成時間，依原告提出駐新
    加坡臺北代表處之認證書及佐藤勝也之宣誓書所載，係佐藤
    勝也於1999年間擔任原告通信事業部及無線通信部負責回路
    設計（circuit design）之工作時，分別於1999年5 月11日
    、同年6 月3 日完成創作，依據其與原告間之僱傭契約及／
    或相關法律，該著作之智慧財產權應屬於或移轉於原告，原
    告享有相關重製及散布權（見本院卷(一)第101-1 頁）。是系
    爭二佈局設計圖之圖形係於世界貿易組織協定在我國管轄區
    域內生效日之前即已創作完成，且依我國著作權法所定著作
    財產權期間計算即著作權法第30條之規定，其仍在著作權存
    續中，且依日本著作權法第53條之規定，其創作完成迄今仍
    在50年間，是依87年1 月21日修正公布之著作權法第106 條
    之1 之規定，關於系爭二佈局設計圖之圖形保護應適用我國
    著作權法之規定。
  (四)又按受雇人於職務上完成之著作，以該受雇人為著作人；但
    契約約定以雇用人為著作人者，從其約定；依前項規定，以
    受雇人為著作人者，其著作財產權歸雇用人享有；但契約約
    定其著作財產權歸受雇人享有者，從其約定，我國著作權法
    第11條第1 、2 項亦有明文，系爭二佈局設計圖之圖形雖係
    由佐藤勝也創作完成，惟依其出具之宣誓書所載，係屬其受
    僱原告期間，於職務上完成之著作，並依其與原告間之僱傭
    契約約定，由原告享有智慧財產權，是足認原告確係系爭二
    佈局設計圖之著作權人，享有系爭二佈局設計圖之著作財產
    權，至為明確。
五、系爭二佈局設計圖具有原創性，原告就系爭二佈局設計圖享
    有著作權及著作財產權：
  (一)被告固抗辯系爭二佈局設計圖可能由電腦軟體繪製完成，研
    發人員僅須輸入相關參數即可，且涉及無線對講機產業間通
    用之固定設計圖，與其他廠牌無線電對講機之基本主要功能
    並無不同，原告未舉證證明系爭二佈局設計圖具原創性，即
    不受著作權法之保護，且系爭二佈局設計圖與原告先前完成
    之TK3101無線電對講機幾乎完全相同，自難認系爭二佈局設
    計圖有原創性等語，並提出原告生產TK3101印刷電路板照片
    1 件、功能比較表1 件、MOTOROLA GP308照片2 紙、UNIER
    F4 照 片2 紙、TC-368S 照片2 紙、TK3107照片2 紙（見本
    院卷(二)第78、119 至123 頁）為證。
  (二)惟按圖形著作為著作權法保護之著作之一種，此觀著作權法
    第5 條第1 項第6 款之規定即明。又按圖形著作係包括地圖
    、圖表、科技或工程設計圖及其他之圖形著作，經濟部智慧
    財產局87年6 月10日公布之著作權法第5 條第1 項各款著作
    內容例示第2 點第6 款之規定亦明，且著作權法所稱之著作
    ，係指屬於文學、科學、藝術或其他學術範圍之創作而言，
    著作權法第三條第一項第一款定有明文。是凡具有原創性之
    人類精神上創作，且已達足以表現作者之個性及獨特之程度
    者，即享有著作權（最高法院85年度台上字第5203號刑事判
    決、81年度台上字第3063號民事判決可資參照）。故科技設
    計圖如係具有原創性之人類精神上創作，且已達足以表現作
    者之個性及獨特之程度者，即屬著作權法保護之圖形著作。
  (三)經查原告生產之型號TK3101無線電對講機之電路板佈局設計
    圖與系爭二佈局設計圖幾乎完全相同，此觀原告提出系爭二
    佈局設計圖與TK3101之佈局設計圖即明（見本院卷(一)第54、
    55頁、卷(二)第180 頁），自屬實質近似。又查原告生產之型
    號TK3101無線電對講機係於87年7 月31日創作完成，於87年
    12月8 日公開發行，且與TK3107為同系列產品，為因應各國
    不同電信週波管理而略作調整之不同型號對講機，有原告提
    出之附表1 件、電路板照片圖2 件、電路板設計圖影本2 件
    為證（見本院卷(二)第94、96、97、178 至185 頁），又查原
    告之另一受雇人佐藤徹也於1997年間受僱於原告從事回路設
    計工作期間，於同年10月15日完成TK3101之回路（電路佈局
    設計圖）圖形著作，依據其與原告間之僱傭契約及／或相關
    法律，該著作之智慧財產權應屬於並移轉於原告，原告享有
    相關重製及散布權，亦有原告提出佐藤徹也經我國駐日經濟
    文化代表處之宣誓書1 件在卷足按（見本院卷(二)第223 至
    225 頁），訴外仍佐藤徹也既係於世界貿易組織協定於我國
    管轄區域內生效日前即已完成TK3101電路佈局設計圖之創作
    ，且依我國著作權法所定著作財產權期間計算即著作權法第
    30條之規定，其仍在著作權存續中，且依日本著作權法第53
    條之規定，其創作完成迄今仍在50年間，是依87年1 月21日
    修正公布之著作權法第106 條之1 之規定，關於訴外人佐藤
    徹也創作之TK3101型號無線電對講機之佈局設計圖圖形保護
    應適用我國著作權法之規定，而該TK3101無線電對講機之佈
    局設計圖復係佐藤徹也職務上完成之圖形著作，依我國著作
    權法第11條第1 、2 項規定，原告亦係TK3101佈局設計圖之
    著作權人，享有該佈局設計圖之著作財產權。而系爭二佈局
    設計圖既係嗣後原告之受僱人佐藤勝也於職務上改作TK3101
    佈局設計圖而創作，即如語文著作（如書籍）之著作者，於
    再版書籍時改作部分內容，該著作者就改作後之著作，應仍
    享有著作權者同，原告自仍就系爭二佈局設計圖享有著作權
    及著作財產權，應堪認定。
  (四)此部分經原告聲請本院囑託臺灣大學法律系謝銘洋教授鑑定
    結果，鑑定人亦認「原證8 、9 （即系爭二佈局設計圖）與
    TK3101完全相同部分，固屬TK3101電路設計圖之重製，本身
    不具有獨立著作權，然而如果能證明原告就TK3101之電路設
    計圖擁有著作權，則無論該設計圖是使用於TK3101或是原證
    8 、9 之產品，均不影響其就該電路設計圖著作權之主張。
    至於原證8 、9 和TK3101不同之部分，既為原告就不同產品
    所作之設計，則其就這部分享有獨立之著作權，則屬無疑」
    ，此觀鑑定報告之記載即明（見本院卷(二)第167 頁），亦同
    此認定。
  (五)另系爭二佈局設計圖與兩造提出之其他佈局設計圖比較結果
    ，其中原告生產之TK308 完成時間為1993年9 月16日、TK35
    0 完成時間為1994年4 月28日、TK370 完成時間為1995年11
    月1 日、TK380 完成時間為1998年9 月30日（見本院卷(二)第
    94頁），較系爭二佈局設計圖時間為早，另TK360G完成時間
    為1999年5 月31日，較系爭二佈局設計圖時間為晚，原告雖
    未提出其他型號之佈局設計圖，惟依原告提出其他型號之電
    路板（見本院卷(二)第95、98至109 頁）與系爭二佈局設計圖
    之電路板，即TK3107、TK2107電路板（見本院卷(一)第60、65
    ）內容，無論構圖、創意、佈圖、線條大小、圓圈大小、分
    佈等，均差異甚距，顯然並無近似之處。
  (六)又與被告提出之其他廠牌無線電對講機之電路板GP308 、UN
    IER F4（見本院卷(二)第120 、121 頁），然與TK3107、TK21
    07電路板（見本院卷(一)第60、65頁）之內容，無論構圖、創
    意、佈圖、線條大小、圓圈大小、分佈等，亦差異甚距，顯
    無近似之處。
  (七)再查被告固抗辯系爭二佈局設計圖係由電腦軟體繪製，不具
    有創作之獨特性云云。惟查著作權法保護著作之要件，須屬
    人類精神上之創作，且須具有一定之表現形式，足以表現出
    作者之個別性或獨特性，系爭二佈局設計圖為電子元件及各
    元件間如何連接之表達，為原告受僱人佐藤勝也所製作，雖
    其於創作過程中利用電腦進行設計，然電腦僅係作為輔助工
    具（正如同畫家作畫須使用畫筆及顏料），至於電子元件應
    如何安排及各元件間如何連接，均屬人為之設計，是以其確
    屬人類精神創作殆屬無疑。且系爭二佈局設計圖之著作內容
    為人類感官所能得知者，具有一定之表現形式亦屬無疑，自
    屬我國著作權法保護之圖形著作。
  (八)況著作權法所保護者為「表達」，而非功能或技術思想，故
    功能是否相同，或是圖上某一區域所欲達成之功能如何，均
    不在判斷是否有實質近似之範圍，而僅能就圖形是否有實質
    近似相比較（見第二次鑑定報告第3 頁即本院卷第168 頁）
    ，而系爭二佈局設計圖之圖形著作確係原告之受雇人創作完
    成，並約定由原告享有著作權及著作財產權，自應受著作權
    法之保護。至鑑定報告雖認被告提出TC368S電路板照片（見
    本院卷(二)第122 頁）與TK3107不相同（見本院卷(二)第169 頁
    ），然與鑑定人第一次出具之鑑定報告內容不同，鑑定報告
    關於此部分顯屬誤植，自不足為有利被告之認定。
六、被告販賣之TC368S、TC268S與原告享有著作權之系爭二佈局
    設計圖間有實質之近似，且被告亦有接觸系爭二佈局設計圖
    之事實，確有侵害原告之著作權：
  (一)被告抗辯原告將系爭二佈局設計圖製成TK3107、TK2107無線
    電對講機之電路板，係屬將平面改為立體之實施，並非著作
    權法保護之重製，被告銷售之TC368S、TC268S無線電對講機
    之電路板並無侵害原告之著作權等語。
  (二)按著作權法上之重製係指以印刷、複印、錄音、錄影、攝影
    、筆錄或其他方法直接、間接、永久或暫時之重複製作，於
    劇本、音樂著作或其他類似著作演出或播送時予以錄音或錄
    影；或依建築設計圖或建築模型建造建築物者，亦屬之，著
    作權法第3 條第1 項第5 款定有明文。是由平面轉為立體是
    否構成著作權法上之重製，係以立體物上是否以立體形式單
    純性質再現平面圖形著作之著作內容為其判斷標準，如屬肯
    定，則仍應屬於著作權法上之重製行為（最高法院86年度台
    上字第5222號、92年度臺上字第525 號刑事判決意旨參看）
    。又將科技設計圖製作為實體物，為技術之實施，原則上雖
    屬專利法保護之領域，然若製作實體物之結果，係將平面圖
    形著作之著作內容再次展現於該實體物，從該實體物即可明
    顯看出平面圖形著作之創作內容，自亦構成著作權法上之重
    製。至其將平面圖形著作之創作內容製作為立體之實體物，
    是否另構成實施行為，及其實施之方法為何，要屬另一問題
    （見第一次鑑定報告第3頁即本院卷第226頁）。
  (三)電路板之製作流程通常為「電路設計圖」→「印刷電路板佈
    局設計圖」→「電路圖板」，亦即先設計電路設計圖，再依
    電路設計圖，設計成印刷電路板佈局設計圖，並再據以製作
    成電路圖板，而佈局設計圖係依據電路設計圖而為之設計，
    二者內容並不相同，是依據電路設計圖設計印刷電路板佈局
    設計圖之行為，非可當然認係重製。然將印刷電路板佈局設
    計圖製作成電路圖板，由於佈局設計圖之設計目的即在據以
    製造電路圖板，是以兩者所呈現之內容原則上應屬相同，不
    同者僅在於電路佈局圖為平面，而電路圖板為實體物，原則
    上應構成重製（見第一次鑑定報告第4 頁即本院卷(一)第227
    頁）。本件所涉及者係將佈局設計圖製作成電路圖板，此觀
    系爭二佈局設計圖（見本院卷(一)第54、55頁）與TK3107、TK
    2107電路板不同者，僅在於系爭二佈局設計圖上之圓孔大小
    及元件係以不同之圖示為表示，而電路板上之圓孔則係實際
    鑽洞之孔，至於電路板上之元件位置、元件與元件間之關連
    ，暨鑽孔之位置、孔之大小，均與系爭二佈局設計圖相同，
    屬重新展現系爭二佈局設計圖之內容，揆諸前開說明，自屬
    著作權法上之重製。
  (四)被告販賣之TC368S、TC268S無線電對講機之佈局設計圖均未
    據兩造提出，是其佈局設計圖是否與系爭二佈局設計圖相同
    或是否構成系爭二佈局設計圖之重製行為，本院無從認定。
    然原告自認TC268S電路板與原告0686佈局設計圖比對結果，
    確有5處不同之處，即1-A 與1-A'、1-B 與1-B'、1-C 與1-
    C'、1-D 與1-D'、2-A 與2-A'（見本院卷(一)第58至59頁）；
    另TC368S電路板與原告0687佈局設計圖亦有12不同之處（見
    本院卷(一)第63至64頁），鑑定報告亦為相同之認定（見本院
    卷(一)第228 頁），然此等不同之處，均係將TK3107、TK2107
    電路板之圖形或線路稍作修改，除此之外，TC368S、TC268S
    電路板與TK3107、TK2107電路板相似程度甚高，包括元件位
    置、元件與元件間之關連、鑽孔位置、孔之大小，TC-368S
    與TK3107電路板間之相似程度達90% 以上，TC268S與TK2107
    電路板間之相似程度更高達95% 以上，而TK3107、TK2107電
    路板復僅係重現系爭二佈局設計圖之著作內容，自堪認被告
    販賣之TC368S與TC268S電路板與原告享有著作權之系爭二佈
    局設計圖間有實質之近似。
  (五)再查被告抗辯其雖販賣TC368S無線電對講機，然並未販賣TC
    268S無線電對講機，況伊無製造行為，自無接觸原告著作之
    可能云云。惟查被告於其公司網頁上之公司簡介即自承其從
    是原告之代理銷售及專業維修業務，且其產品介紹內亦有關
    於原告TK3107無線電對講機暨TC368S、TC268S無線電對講機
    之銷售（見本院卷(一)第66至68頁），是被告既有代理原告TK
    3107無線電對講機之銷售業務，復從事無線電對講機之維修
    業務，自有接觸原告享有著作權之系爭二佈局設計圖之事實
    。
七、被告之侵權行為態樣為銷售，原告未舉證證明被告有重製之
    侵權行為：
  (一)原告固一再堅持其主張被告之侵權行為態樣為重製（見本院
    卷(一)第44、71頁），然原告另確有主張被告未經原告之同意
    及授權，而販賣內載與系爭二佈局設計圖近似之無線電對講
    機之侵權行為（見本院卷(一)第46、71頁），是本院自應就被
    告有無製造及銷售之侵權行為為審酌。
  (二)經查被告確有銷售侵害系爭二佈局設計圖圖形著作之TC268S
    、TC368S之侵權行為，此觀原告提出其於93年6 月30日向被
    告購得TC368S無線電對講機2 支，價款共1 萬元之發票影本
    1 紙在卷足稽（見簡易庭卷第12頁），另被告之公司網頁上
    亦有銷售TC268S、TC368S之廣告（見本院卷(一)第66至68頁）
    ，復據原告提出TC268S、TC368S之外盒及使用說明書部分影
    本（見本院卷(一)第134 至136 頁），是被告確有銷售侵害原
    告著作權之TC268S、TC368S二支無線電對講機之侵權行為。
  (三)另原告雖主張被告有製造TC268S、TC368S之侵權行為云云，
    被告則抗辯其係向訴外人好易通公司購入後銷售，並否認有
    製造之侵權行為等語。經查被告已提出好易通公司出具知識
    產權聲明影本1 件，稱該公司在臺灣銷售之TC268S、TC368S
    無線電對講機係好易通公司研發，尚難認原告已舉證證明被
    告有何重製系爭二佈局設計圖之侵害著作權行為。
八、原告得請求被告不得再為散布之侵權行為：
  (一)被告確有以銷售之方式侵害原告享有著作權之系爭二佈局設
    計圖，已如上述，原告自得依著作權法第84條第1 項、第88
    條第1 項、第3 項請求排除侵害及請求損害賠償。又被告既
    係以販賣之方式侵害原告之著作權，自屬侵害原告就系爭二
    佈局設計圖圖形著作之散布權，原告自得請求被告不得再為
    散布之侵權行為。被告雖抗辯其自93年7 月間起販賣之TC36
    8S無線電對講機，已改採歐規之電路板，未再販賣與原告提
    出TC368S電路板相同之無線電對講機，故原告請求侵害防止
    請求為無理由云云。惟查被告確有於93年6 月30日販賣侵害
    原告系爭二佈局設計圖圖形著作之TC368S無線電對講機，被
    告復未舉證明其已停止侵害行為，原告自仍得行使排除侵害
    請求權及侵害防止請求權，被告抗辯其已無侵害行為，尚屬
    無據。
  (二)原告訴之聲明第一、二項係請求被告不得為授權、委託他人
    製造、輸出、運送、讓與、交付、批售、散布、意圖販賣而
    陳列、意圖販賣而進口、加工、揀選、生產、製造或為其他
    一切處分行為，並不得陳列或散布有關商品之廣告、標貼、
    說明書、價目表或其他具有促銷宣傳性質之文書，亦不得於
    報章雜誌或其他任何傳播媒體為任何廣告行為，顯然逾越被
    告散布之侵權行為。原告雖主張依最高法院89年度臺上字第
    521 號判決意旨，得請求被告不得製造、販賣、陳列、輸出
    、輸入或為銷售之要約（見本院卷(一)第85頁），惟查該件判
    決之原告所主張之權利為商標權，與本件原告主張其受侵害
    之權利為著作權，則二者受侵害之智慧財產權既有不同，其
    權利內容自亦不同，尚不得比附援引，自不能以最高法院前
    揭判決認該案商標權人得主張之商標權權能，遽認本件原告
    亦得援引作為其主張之著作權權能。又原告另提出臺灣臺中
    地方法院92年度裁全字第6774號、臺灣高等法院臺中分院93
    年度聲字第33號、最高法院93年度臺抗字第482 號裁定，主
    張原告得請求禁止被告製造、輸出、運送、讓與、交付、批
    售、散布、意圖販賣而陳列、意圖販賣而進口、加工、揀選
    、生產、製造或其他一切處分行為，被告並不得陳列或散布
    與原告著作有關之廣告、標貼、說明書、價目表或其他具有
    促銷宣傳性質之文書，亦不得於報章雜誌或其他傳播媒體為
    廣告行為云云（見本院卷(一)第89頁以下），然查原告提出之
    前開裁定，係因專利權人之專利權受侵害而聲請假處分之裁
    定，而假處分裁定係假處分債權人就金錢以外之請求，因請
    求標的之現狀變更，有日後不能強制執行之虞，欲保全強制
    執行者，即得聲請假處分，且執行法院就假處分債權人聲請
    保全內容，本毋庸為實體審認，況該裁定之訴外人與本件原
    告恐非同一人，自不得以臺灣臺中地方法院准許訴外人就專
    利權之假處分保全內容，遽認原告得主張逾越我國著作權法
    授予著作權人之著作權權能，故受理本案訴訟之法院，仍須
    就原告得主張著作權之各項權能加以審酌，不受訴外人就專
    利權假處分裁定保全內容之拘束，原告基此主張逾越著作權
    法之權能，顯屬無據。
  (三)又原告雖主張其訴之聲明第一、二項請求被告不作為之內容
    ，均係屬著作權之權利保護範圍，且權利保護範圍應大於其
    權利內容云云（見本院卷(一)第125 頁）。惟查關於原告訴之
    聲明第二項請求被告不得陳列或散布有關商品之廣告、標貼
    、說明書、價目表或其他具有促銷宣傳性質之文書，暨於報
    章雜誌或其他任何傳播媒體為任何之廣告，原告亦無法說明
    究屬著作權何種「權利內容」所衍申出之「權利保護範圍」
    （見本院卷(一)第125 頁），另原告既認訴之聲明第一項請求
    被告不作為之內容既係屬重製及散布權之權利保護範圍，是
    原告僅須請求被告不得為重製及散布之侵權行為，即足保護
    原告就系爭二佈局設計圖之著作權及著作財產權，是原告請
    求被告不得散布部分，洵屬有據，原告未舉證明被告有重製
    之侵權行為，其請求禁止被告重製暨其他部分之請求，均屬
    無據。原告訴之聲明雖經本院一再闡明（見本院卷(一)第72、
    76頁），惟原告仍未更正其聲明，是其請求自屬無據，附此
    敘明。
  (四)又被告本無散布原告生產之TK3107、TK2107無線電對講機，
    而僅有散布TC368S、TC268S無線電對講機，是原告請求被告
    不得為散布系爭二佈局設計圖有關產品之行為，僅於請求被
    告不得散布TC368S、TC268S無線電對講機部分為有理由，至
    原告其餘請求所謂「有關產品」部分，尚屬無法特定，該部
    分之請求亦屬無據。
九、原告得依著作權法第88條第3 項請求被告甲○○賠償20萬元
    ：
  (一)按條因故意或過失不法侵害他人之著作財產權者，負損害賠
    償責任；數人共同不法侵害者，連帶負賠償責任。前項損害
    賠償，被害人得依下列規定擇一請求：一、依民法第216 條
    之規定請求，但被害人不能證明其損害時，得以其行使權利
    依通常情形可得預期之利益，減除被侵害後行使同一權利所
    得利益之差額，為其所受損害。二、請求侵害人因侵害行為
    所得之利益。但侵害人不能證明其成本或必要費用時，以其
    侵害行為所得之全部收入，為其所得利益。依前項規定，如
    被害人不易證明其實際損害額，得請求法院依侵害情節，在
    新臺幣1 萬元以上1 百萬元以下酌定賠償額。如損害行為屬
    故意且情節重大者，賠償額得增至新臺幣5 百萬元，92年7
    月9 日修正公布之著作權法第88條定有明文。本件原告主張
    被告之侵權行為時間既係93年間起，自應適用92年7 月9 日
    修正公布之著作權法。
  (二)次按民法第184 條所規定之侵權行為類型，均適用於自然人
    之侵權行為，上訴人為法人自無適用之餘地。民法第185 條
    規定之共同侵權行為，亦同。至於法人侵權行為則須以其董
    事或其他有代表權人，因執行職務所加於他人之損害，法人
    始與行為連帶負賠償之責任（民法第28條）。若該法人之員
    工因執行職務，不法侵害他人之權利，則依民法第188 條之
    規定，該法人亦須連帶負賠償責任。尚不得謂民法對於侵權
    行為並未特別規定限於自然人，法人組織體內部自然人為法
    人所為之行為，不論適法或不適法行為，均應視為法人本身
    之行為，法人應負損害賠償責任（最高法院95年台上字第33
    8 號判決意旨參看）。經查原告依據著作權法第88條第1 項
    、第3 項，主張被告捷電公司與甲○○為共同侵權行為人，
    應連帶負損害賠償責任，然著作權法第88條第1 項關於共同
    侵害他人著作權之行為，性質上與民法第185 條相同，均屬
    共同侵權行為之性質，揆諸前開說明，被告捷電公司既為法
    人，原告自不得依著作權法第88條第1 項之規定，請求被告
    捷電公司負損害賠償責任，故原告依著作權法第88條之規定
    ，僅得請求甲○○負損害賠償責任。至著作權法第84條之排
    除侵害請求權及侵害防止請求權，其性質上係屬排除侵害，
    並非侵權行為，故原告仍得請求排除及防止捷電公司之侵害
    行為。
  (三)又因本件原告不能證明被告甲○○之銷售額，即屬無從依被
    告甲○○侵權行為時之著作權法第88條第2 項第1 款、第2
    款證明其所受損害或原告依通常情形可得預期之利益，亦無
    法證明被告甲○○因侵害行為所得之利益或其全部收入，自
    屬不易證明其實際損害額，故原告主張依行為時之著作權法
    第88條第3 項之規定，請求法院酌定損害賠償額，自屬有據
    。本院審酌被告於93年6 月30日出售TC368S無線電對講機2
    台，價金為1 萬元，有原告提出之發票影本1 件為證（見簡
    字卷第12頁），又原告93年度在我國銷售TK3107、TK2107之
    總數量為1,015 具，銷售總金額為435 萬元，每具批售單價
    約為4,285 元，且原告係從事無線電接收機製造業，依92年
    度營利事業各業所得額及同業利潤標準，原告之淨利率為11
    % ，業據原告自承在卷，並提出同業利潤標準3 紙在卷足憑
    （見簡字卷第121 至125 頁），復為被告所不爭執，堪認原
    告93年度淨利為478,500 元（即4,350,000 元×11% ＝478,
    500 元），故原告請求本院酌定賠償額20萬元，尚稱允適，
    應予准許。
十、從而，原告依據行為時著作權法第84條、第88條第1 項、第
    3 項之規定，請求被告甲○○不得為散布TC368S、TC268S無
    線電對講機之行為，及請求甲○○賠償20萬元暨自起訴狀繕
    本送達翌日即93年10月12日起至清償日止，按年息5%計算之
    法定遲延利息，為有理由，應予准許；逾此部分之請求，為
    無理由，應予駁回。
十一、因本案事證已臻明確，兩造其餘主張、陳述及所提之證據
      暨攻擊防禦方法，經本院審酌後，認均與本案判斷結果無
      影響，毋庸再予一一審酌，附此敘明。
十二、兩造分別陳明願供擔保請准宣告假執行及免為假執行，經
      核原告勝訴部分，於法尚無不合，爰分別酌定相當之擔保
      金額准許之。至原告敗訴部分，該部分之訴既經駁回，其
      假執行之聲請亦失所附麗，應併予駁回。
十三、結論：本件原告之訴為一部有理由，一部無理由，依民事
      訴訟法第79條、第390 條、第392 條第2 項，判決如主文
      。
中    華    民    國    97    年    2     月    15    日
                  民事第一庭    法  官  周舒雁
上列正本係照原本作成
如對本判決上訴，須於判決送達後20日內向本院提出上訴狀
中    華    民    國    97    年    2     月    15    日
                                書記官  張坤校


司法院資訊處製作；財團法人民間司法改革基金會備份。
